【裁判字號】    97,台上,3399
【裁判日期】    970723
【裁判案由】    誣告
【裁判全文】
最高法院刑事判決            九十七年度台上字第三三九九號
上  訴  人  甲○○（原名洪貴女）
            乙○○
共      同
選任辯護人  盧  春律師
上列上訴人等因誣告案件，不服台灣高等法院中華民國九十四年
八月二十三日第二審更審判決（九十三年度上更(一)字第五八八號
，起訴案號：台灣士林地方法院檢察署八十九年度偵字第三九七
號），提起上訴，本院判決如下：
    主  文
原判決撤銷，發回台灣高等法院。
    理  由
本件原判決認定上訴人甲○○（原名洪貴女）、乙○○有其事實
欄所載之犯行，因而撤銷第一審均諭知無罪之判決，改判論其二
人以共同意圖他人受刑事處分，向該管公務員誣告（甲○○累犯
）罪；量處甲○○有期徒刑伍月；乙○○有期徒刑月，緩刑貳
年；固非無見。
惟查：(一)、法院因調查證據及犯罪情形，得實施勘驗，刑事訴訟
法第二百十二條定有明文。審判中之勘驗，係由法院、審判長、
受命法官透過感官知覺之運用，觀察現時存在之物體（包含人之
身體）狀態、或場所之一切情狀，就其接觸觀察所得之過程，而
依其認知，藉以發見證據，而為判斷犯罪情形之調查證據方法。
勘驗之目的，在於檢查證據，或為物證之實驗，藉以發見證據及
犯罪情形，作為證據資料。故同法第四十二條第一項明定勘驗應
製作筆錄，記載實施之年、月、日及時間、處所並其他必要之事
項。所稱「其他必要之事項」，係指勘驗應記載勘驗始末及其內
容，並履行法定之方式而言。原判決說明甲○○曾以偉揚企業股
份有限公司（下稱偉揚公司）名義在台灣土地銀行羅東分行開戶
（帳號：000000-0），而台灣土地銀行羅東分行所函送之偉揚公
司負責人「洪貴女」印鑑卡及系爭台灣士林地方法院八十七年度
促字第一七九四四號支付命令送達證書上「洪貴女」之印文，兩
者雖印文顏色有深淺清晰度不同，然比對以觀，應係同一印章之
印文。且證人林月惠於原審法院上訴審調查時亦稱曾收受「洪貴
女」所簽發上開帳戶之支票（附於八十九年度偵字第三九七號偵
查卷第三九頁），經比對支票上「洪貴女」之印文亦核與該支付
命令送達證書蓋用之「洪貴女」印文同一，而資為上訴人等不利
認定之重要論據。似以勘驗比對前開支付命令、印鑑卡、支票為
證據方法。然原審並未依勘驗之規定，製作勘驗筆錄，且未於審
判期日就比對之結果依法踐行調查程序，給予上訴人等辯論之機
會，遽自行比對印文採為上訴人等論罪之證據，其採證自難謂適
法。(二)、原審將前述印鑑卡及系爭支付命令送達證書送請內政部
警政署刑事警察局鑑定其上「洪貴女」之印文是否相同，經函復
稱因送達證書上「洪貴女」印文紋線欠清晰，無法認定（見原審
上更(一)卷第五二頁）。以受專業訓練而具專門知識之該機關人員
，尚且不能認定兩者之印文是否相同，原審僅憑肉眼比對觀察，
即認兩者係出於同一印章之印文，而為上訴人等不利之認定，復
未說明其勘驗比對之過程，並其心證形成之依據及理由，亦嫌理
由欠備。上訴人等上訴意旨指摘原判決不當，尚非全無理由，應
認仍有撤銷原判決發回更審之原因。
據上論結，應依刑事訴訟法第三百九十七條、第四百零一條，判
決如主文。
中    華    民    國  九十七  年    七    月  二十三  日
                      最高法院刑事第九庭
                          審判長法官  洪  文  章
                                法官  王  居  財
                                法官  郭  毓  洲
                                法官  黃  梅  月
                                法官  邱  同  印
      本件正本證明與原本無異
                                      書  記  官
中    華    民    國  九十七  年    七    月  二十九  日
                                                Ａ


司法院資訊處製作；財團法人民間司法改革基金會備份。
